【裁判字號】    90,台非,78
【裁判日期】    900315
【裁判案由】    盜取財物等罪
【裁判全文】
最高法院刑事判決                                    九十年度台非字第七八號
    上訴人  國防部最高軍事法院檢察署檢察長
    被  告  甲○○
右上訴人因被告盜取財物等罪案件，對於國防部南部地方軍事法院中華民國八十九年
三月十五日初審確定判決（八十九年和判字第一三三號，起訴案號：國防部南部地方
軍事法院檢察署軍事檢察官八十八年平偵(一)字第一一五號），認為部分違法，提起非
常上訴，本院判決如左：
    主  文
原判決關於盜取財物及連續駕駛動力交通工具肇事致人受傷而逃逸部分均撤銷。
右開撤銷部分不受理，移送台灣高雄地方法院檢察署。
    理  由
非常上訴理由稱：「(一)按非現役軍人不受軍事審判，又軍事法院受理案件係不當者，
其判決當然違背法令，國家安全法第八條第一項、軍事審判法第一條第二項及第一百
九十七條第五款定有明文。查本件原判決認定被告甲○○於八十八年十一月八日三時
許自台灣駐地不假潛逃，復於當日十五時二十分許酒後在高雄縣鳳山市○○○路一二
二號一樓『川府川味餐廳』停車場內，為自己不法所有之犯意，將被害人林煜坤所有
停放該處之小貨車（車號：ＶＧ－七○九九號）竊走，適為該餐廳員工發現而隨後追
趕，被告為圖逃逸竟不顧其係酒後不能安全駕駛之概括犯意，駕車先撞及被害人李金
葉致其受傷，再逃逸又撞及被害人許世昌致其受傷，仍繼續逃逸，復撞及被害人蔡耕
旺所駕駛之自用小客車（車號：ＶＥ－四五九九號）致該車損壞，仍未停車續行，又
追撞被害人謝嘉成所駕駛之自用小客車（車號；ＩＵ－六四六五號）致該車損壞後，
因所駕贓車損壞而棄車潛逃，遭被害人許世昌攔住交警處理，經測驗其酒後吐氣所含
酒精濃度達每公升○‧五四毫克，已有不能安全駕駛動力交通工具等事實，判處如主
文諭知之刑確定。惟被告原依海軍總司令部核定之退伍日期為八十八年十二月二十六
日，然經該部人事署複查其正確役期在八十八年十月十日零時屆滿退伍，有該部八十
九年十月二十六日（八九）挹管字第七五六七號書函影本及該部督察長室八十九年十
二月二十二日（八九）揆法字第一五七九號函影本在卷可稽，故余員於八十八年十一
月八日實施前述行為時業已不具現役軍人身分，應不受軍事審判，依首揭意旨，其確
定判決自屬違背法令。(二)本件盜取財物及交通肇事致人受傷逃逸罪部分，依軍事審判
法第二百二十六條之規定，提起非常上訴，以資救濟。另逃亡罪部分係經台灣高等法
院高雄分院判決確定，故由國防部高等軍事法院高雄分院檢察署軍事檢察官聲請最高
法院檢察署檢察總長提起非常上訴。」。
本院按非現役軍人不受軍事審判；軍事法院受理案件係不當者，其判決當然違背法令
；對於被告無審判權者，應諭知不受理之判決。國家安全法第八條第一項，軍事審判
法第一條第二項、第一百九十七條第五款、第一百六十九條第六款分別定有明文。原
判決關於被告甲○○盜取財物及連續駕駛動力交通工具肇事致人受傷而逃逸部分，認
定被告原係海軍汽車勤務指揮部運輸第一中隊一兵，於民國八十八年十一月八日三時
許自其服役之駐地潛逃，同日十五時二十分許，酒後在高雄縣鳳山市○○○路一二二
號一樓「川府川味餐廳」停車場內，意圖為自己不法之所有，竊取被害人林煜坤所有
車號ＶＧ－七○九九號小貨車一部，適為餐廳員工許書源發覺而隨後追趕，被告竟不
顧其係酒後不能安全駕車，仍基於概括之犯意，駕駛該車逃逸，嗣沿途撞及騎乘三輪
車之李金葉、騎乘機車之許世昌，致其二人受傷，復繼續駕駛該車逃逸，再撞擊蔡耕
旺駕駛之自用小客車、謝嘉成駕駛之自用小客車，始棄車逃走，而為隨後追趕之許世
昌攔獲，交警處理，經警方測試其酒後吐氣所含酒精濃度達每公升○‧五四毫克，已
不能安全駕駛動力交通工具等情，因依陸海空軍刑法第八十五條前段及刑法第一百八
十五條之四等規定，分別論處罪刑，固非無見。惟查被告係海軍潛龍一號四六○梯次
義務役常備兵，於八十三年四月十九日入伍，後因逃亡及侵占案件，經判處罪刑確定
並定其應執行有期徒刑二年二月，執行完畢後經海軍總司令部核定回役，自八十八年
五月十六日起生效，其補服役期為六月二十四日，被誤繕為九月十日，另配合八十八
年十月一日起實施役期提前二月退伍之規定，其役期應於八十八年十月十日零時屆滿
等情，有海軍總司令部八十九年十月二十六日（八九）挹管字第七五六七號書函及該
部督察長室八十九年十二月二十二日（八九）揆法字第一五七九號函在卷可稽，故被
告於本件犯罪行為時，已不具現役軍人身分，應不受軍事審判。原軍事法院不察，仍
予以受理判處罪刑，揆諸首揭說明，其判決自屬違背法令。案經確定，且於被告不利
，非常上訴意旨，執以指摘，洵有理由，爰將原判決關於上開部分予以撤銷，改判不
受理，並諭知移送於管轄法院檢察署即台灣高雄地方法院檢察署，以資糾正及救濟。
據上論結，應依軍事審判法第二百二十八條、第一百六十九條第六款、第一百七十條
，刑事訴訟法第四百四十七條第一項第一款，判決如主文。
中      華      民      國     九十     年      三      月     十五     日
                              最高法院刑事第九庭
                                  審判長法官  陳  宗  鎮
                                        法官  劉  介  民
                                        法官  魏  新  和
                                        法官  孫  增  同
                                        法官  蕭  權  閔
      右正本證明與原本無異
                                              書  記  官
中      華      民      國     九十     年      三      月     二十     日


司法院資訊處製作；財團法人民間司法改革基金會備份。
